【裁判字號】    98,婚,483
【裁判日期】    981126
【裁判案由】    離婚
【裁判全文】
臺灣臺南地方法院民事判決               98年度婚字第483號
原      告  甲○○
被      告  乙○○
上列當事人間請求離婚事件，經本院於民國98年11月19日言詞辯
論終結，判決如下：
    主      文
准原告與被告離婚。
訴訟費用新臺幣參仟元由被告負擔。
    事實及理由
一、被告未於言詞辯論期日到場，核無民事訴訟法第386條所列
    各款情形，爰依原告之聲請，由其一造辯論而為判決。
二、本件原告起訴主張：
  (一)原告甲○○（民國○○年○月○○日生，身分證統一編號：Ｚ0000
    00000號）與被告乙○○（39年8月10日生，身分證統一編號
    ：Ｚ000000000號）於63年11月結婚，婚後育有長女陳婉倫（
    64年8月24日生）、次女陳奕晴（65年9月14日生）、三女陳
    昱穎（69年12月3日生）、長子陳廷維（民國○○年○○月○日生
    ），目前皆已成年，兩造目前婚姻關係存續中。
  (二)兩造因個性不合、經濟問題、被告個性暴躁，原告無法與之
    相處，又被告不負責任，所賺薪資所得都拿去玩大家樂，未
    提供家庭生活費用及子女扶養費用，故兩造於79年3月14 日
    協議分居，並簽立分居協議書，約定被告除正常探視兩造子
    女外，不可打擾原告生活；被告應每月給付原告新臺幣（下
    同）20,000元，醫藥費、學費及房租另外計算；兩造如在外
    負有債務需各自負責；被告若不遵守以上條件，原告可以隨
    時向被告提出無條件離婚，被告不得異議。惟被告僅支付兩
    、三個月扶養費之後，之後即未再支付。
  (三)按民法第1052條第2項規定，除有該條第一項所定離婚事由
    外，如有難以維持婚姻之重大事由者，夫妻之一方得請求離
    婚。又夫妻間婚姻生活之實質意義，本在於夫妻間以終身共
    同生活，相互扶養，彼此關懷以履行對婚姻之承諾，並建立
    永久持續包括精神、肉體、經濟等層面之生活關係為目的。
    兩造分居之後，原告帶著四名子女搬到外面獨立生活，兩造
    就沒有互相關心往來，彼此就像陌生人一般，互不干涉生活
    ，迄今長達19年之久，是兩造間顯然存有難以維持婚姻之重
    大事由存在，爰依民法第1052條第2項規定，請求判決離婚
    。並聲明：准原告與被告離婚。
三、被告未於言詞辯論期日到場，亦未提出書狀作任何聲明或陳
    述。
四、得心證之理由：
  (一)按夫妻間有民法第1052條第1項所列各款以外之重大事由，
    而難以維持婚姻者，夫妻之一方得請求離婚，民法第1052條
    第2項定有明文。又按婚姻係以誠摯相愛地共同生活為基礎
    ，若此基礎已動搖，則婚姻關係即屬破裂，基於近代離婚法
    立法例大多由有責主義而至破綻主義之趨勢，法院即應認定
    該情形屬難以維持婚姻之重大事由。次按，夫妻均有民法第
    1052條第1項所定情形之一時，雙方各得向法院請求離婚，
    不能以請求之一方亦有判決離婚原因，即謂其不得訴請離婚
    ；同條第2項但書規定難以維持婚姻之重大事由應由夫妻之
    一方負責者，僅他方得請求離婚，係為公允而設，故難以維
    持婚姻之重大事由，夫妻雙方均須負責時，應比較衡量雙方
    之有責程度，僅責任較輕之一方，得向責任較重之他方請求
    離婚，有責程度相同時，雙方均得請求離婚，始符公平（參
    照最高法院90年度臺上字第2215號判決）。
  (二)查原告主張兩造結婚後育有長女陳婉倫（64年8月24日生）
    、次女陳奕晴（65年9月14日生）、三女陳昱穎（69年12月3
    日生）、長子陳廷維（民國○○年○○月○日生），目前皆已成
    年，目前婚姻關係存續中，兩造於79年3月14日協議分居，
    並簽訂分居協議書之事實，業據提出戶籍謄本4份、分居協
    議書影本1份為證，並經本院使用全戶戶及資料查詢無誤，
    有全戶戶及資料查詢結果2紙附卷可稽，核屬相符，自足信
    原告主張上開事實為真正。
  (三)原告另主張兩造因個性不合、經濟問題、被告個性暴躁，原
    告無法與之相處，又被告不負責任，所賺薪資所得都拿去玩
    大家樂，未提供家庭生活費用及子女扶養費用，故兩造於79
    年3月14日協議分居，並簽立分居協議書，約定被告除正常
    探視兩造子女外，不可打擾原告生活；被告應每月給付原告
    新臺幣（下同）20,000元，醫藥費、學費及房租另外計算；
    兩造如在外負有債務需各自負責；被告若不遵守以上條件，
    原告可以隨時向被告提出無條件離婚，被告不得異議。惟被
    告僅支付兩、三個月扶養費之後，之後即未再支付等情，業
    舉證人即兩造三女陳昱穎到庭證稱：「因被告喝酒後就會動
    手毆打原告，兩造經常發生口角，兩造口角爭吵的原因主要
    是家裡經濟問題，至於其他問題，因當時我年紀還小，我不
    太清楚。」「分居時，原本兩造跟小孩是同住於永康大灣，
    分居後，是原告帶我們四名小孩般至臺南市南區，被告就自
    己住在永康市的大灣，後來我不清楚被告是否有搬離永康市
    大灣。」「被告一開始的兩、三個月有支付給原告每月兩萬
    元之費用，兩、三個月後，被告就沒有再支付。」「兩造分
    居後，兩造完全沒有互動，都沒有往來聯絡，已經沒有夫妻
    間之感情、婚姻生活，也沒有互相聞問。」等語（見本院98
    年10月1日言詞辯論筆錄），核與原告主張之事實相符，自
    堪信原告主張上開事實為真正。
  (四)次查，兩造於79年3月14日因經濟、個性問題分居之後，原
    告與四名子女在外獨立生活，被告僅給付兩、三個月之扶養
    費，之後即未再支付，被告既未到庭舉證證明兩造分居原因
    係因原告行為所致或原告可責性較重，自應認為兩造分居原
    因不可歸責於原告。再查，兩造分居迄今19年之久，分居期
    間各自獨立生活均無聯絡，客觀上已使兩造共同生活所需誠
    擎的互敬互愛之基礎不復存在，應認為兩造婚姻已生破綻，
    且該事由不可歸責於原告，參諸前開說明，應構成民法第10
    52條第2項難以維持婚姻之重大事由，原告依上開規定，請
    求判決離婚，依法並無不合。從而，原告依民法第1052條第
    2項規定，請求判決兩造離婚，即屬有據，應予准許。
五、本件訴訟費用應由被告負擔。經查，原告支出第一審訴訟費
    用即裁判費3,000元（登報費用部分，因原告未提出收據正
    本，故不予列計），應由被告負擔，爰確定如主文第二項所
    示。
六、據上論結，本件原告之訴為有理由，依民事訴訟法第385 條
    第1項前段、第78條、第87條第1項，判決如主文。
中    華    民    國    98    年    11    月    26    日
                  家事法庭    法  官  鄭  彩  鳳
上正本係照原本作成。
如對本判決上訴，須於收受判決正本送達後20日內向本院提出上
訴狀，並繳納上訴費及附具繕本。
中    華    民    國    98    年    11    月    26    日
                              書記官  黃  心  怡


司法院資訊處製作；財團法人民間司法改革基金會備份。
